【裁判字號】    94,簡上,24
【裁判日期】    950627
【裁判案由】    竊盜
【裁判全文】
臺灣苗栗地方法院刑事判決              94年度簡上字第24號
上  訴  人  臺灣苗栗地方法院檢察署檢察官
被      告  戊○○
                    現羈押於臺灣苗栗看守所
上列上訴人因被告竊盜案件，不服本院苗栗簡易庭94年度苗簡字
第98號，中華民國94年3 月21日第一審簡易判決（聲請簡易判決
處刑案號：臺灣苗栗地方法院檢察署94年度偵字第400 號），提
起上訴並移送併案審理（臺灣苗栗地方法院檢察署94年度偵字第
550 號、臺灣新竹地方法院檢察署94年度偵字第3248號），本院
管轄之第二審合議庭逕依通常程序自為第一審判決如下：
    主    文
原判決撤銷。
戊○○連續犯結夥攜帶兇器竊盜罪，處有期徒刑壹年肆月。扣案
之八角扳手壹支、六角扳手壹支、鑰匙壹支均沒收之。
    犯罪事實
一、戊○○基於意圖為自己不法所有之概括犯意，連續為下列竊
    盜行為：
    (一)於民國93年11月25日下午1 時50分許，夥同另2 名真實姓
      名不詳之成年男子，持客觀上足供兇器使用之六角扳手1
      支，進入新竹縣新豐鄉○○村○○路138 號「美菱股份有
      限公司」（下稱美菱公司）之廠房，將該公司所有之紡織
      機台軸承等鋼鐵零件拆解裝箱後，共同以手推車將之推至
      廠房外之樹林處而竊取得手，惟因不慎觸動警報，中興保
      全竹北分公司之保全員甲○○據報趕到現場，戊○○等人
      見事跡敗露，即丟棄所竊得物品而逃逸。嗣戊○○於同日
      下午3 時10分許在同村康樂路1 段361 巷內為警逮捕，警
      方並在戊○○身上扣得其所有之六角扳手1 支。
    (二)與辛○○（所涉加重竊盜部分，業經檢察官提起公訴，並
      經本院判處有期徒刑1 年確定）基於概括之犯意聯絡，先
      後於93年12月11日上午11時許及同月17日上午8 時許，在
      新竹市北區東西向高架橋路67號橋墩旁、苗栗縣竹南鎮崎
      頂里崎頂腳36之9 號前，持客觀上足供兇器使用之八角扳
      手、六角扳手各1 支，共同竊取分屬庚○○及己○○所有
      、車牌號碼分別為RU-395號、RQ-183號之自用大貨車各1
      輛，得手後停放在苗栗縣後龍鎮埔頂里88高地附近。嗣93
      年12月20日凌晨3 時40分許，戊○○與辛○○分別駕駛該
      2 輛大貨車，在前開地點拖引時，辛○○為執行巡邏勤務
      之員警當場查獲，並扣得上述扳手2 支，戊○○則趁機逃
      逸。
    (三)於94年1 月20日下午6 時30分許，在苗栗縣頭屋鄉○○村
      ○ 鄰○○○道路上，以自備之鑰匙，欲發動竊取丙○○所
      有、未懸掛車牌之原車牌號碼OR-2510 號自用小客車，惟
      遭巡邏之員警發覺後當場逮捕，而未得手，警方並扣得戊○○所有之行竊工具鑰匙1 支。
二、案經苗栗縣警察局竹南分局報告臺灣苗栗地方法院檢察署檢
    察官偵查後聲請簡易判決處刑，及臺灣苗栗地方法院檢察署
    檢察官自動檢舉、新竹縣警察局竹北分局報告臺灣新竹地方
    法院檢察署檢察官移送併案審理。
    理    由
一、認定犯罪事實所憑之證據及理由：
    (一)犯罪事實一、(一)部分：
      1.證人甲○○於警詢及本院審理時，迭就伊於93年11月25
        日下午2 時25分許據報趕到美菱公司，發現該公司廠房
        後方鐵捲門被打開，門外有1 箱已遭搬出之鋼鐵零件，
        廠區左側圍牆內有3 人正以手推車推東西，距離伊約25
        至30公尺，伊先通知保全公司派員支援，再探頭出去觀
        察時，看見該3 人已靠在牆壁上休息，其中有人轉過頭
        看到伊，便留下所推物品，拔腿就跑，伊在後追趕不及
        ，事後確認竊賊所推物品係自廠房內紡織機台拆卸下來
        之軸承等鋼鐵零件，共有7 箱，重量約1 公噸左右等情
        證述歷歷，並明確指認被告極係其所見3 名竊賊中體型
        微胖、留小平頭、穿藍色上衣及牛仔褲之人。
      2.美菱公司廠房內紡織機台之零件遭人拆解竊取，共裝成
        7 箱，重量約1 公噸，被搬到廠房左側樹林內，未搬離
        廠區，案發後已由美菱公司領回之事實，亦據證人即美
        菱公司員工莊森田於警詢中證述無訛，並有莊森田出具
        之贓物認領保管單1 紙在卷可稽。
      3.被告係在距離案發現場約400 公尺處為警逮捕，其當時
        汗流浹背、氣喘如牛坐於路邊，見警到來時神情恐慌，
        手上、衣物均沾有油污之事實，則有新竹縣警察局竹北
        分局山崎派出所警員謝國禎製作之現場查證報告書1 件
        在卷可憑，堪信被告係因拆卸紡織機台零件而在手上、
        衣物沾染油污，遭證人甲○○發現後，未及清理，即自
        案發現場一路奔逃至該處，隨後為警逮獲。
      4.此外，復有美菱公司失竊現場照片11張、被告雙手沾滿
        油污之照片1 張附卷及被告攜帶之六角扳手1 支扣案可
        資佐證。
      5.由上述各節參互佐證，被告夥同另2 名不詳男子，攜帶
        六角扳手，進入美菱公司竊取鋼鐵零件之犯行，已堪認
        定。
    (二)犯罪事實一、(二)部分：
      1.證人辛○○於警、偵訊及本院審理時，一再證稱：車牌
        號碼RU-395、RQ-183號之自用大貨車2 部均係被告所竊
        取，係使用八角扳手、六角扳手發動，伊則受被告之託
        ，先於93年12月18日，分別將2 部大貨車開至頭屋鄉東
        西高架橋下，再於同月19日將RQ-183號大貨車開至案發
        現場，因該車陷在泥土裡，伊遂於翌日駕駛RU-395號大
        貨車，與被告一同前往案發現場，到場後伊仍駕駛RU-3
        95號大貨車，被告駕駛RQ-183號大貨車，正在拖引時，
        即為巡邏員警查獲，伊與被告都下車，伊走過去讓警方
        盤問，轉過身就沒看見被告，在分駐所時，被告曾打電
        話給伊問有沒有事，但回撥被告電話都打不通等情明確
        ；並於本院94年度易字第254 號竊盜案件審理中，坦承
        其與被告共同竊取該2 部大貨車之犯行，有上開案件判
        決1 件在卷可參。
      2.證人即查獲本案之苗栗縣警察局竹南分局後龍分駐所巡
        佐丁○○於本院審理時亦證稱：伊於案發時間巡邏經過
        案發現場，發現2 部失竊之大貨車，辛○○站在未懸掛
        車牌之原車牌號碼RU-395號大貨車旁，另1 部RQ-183號
        大貨車上沒有人，2 車都是發動狀態，經當場盤問辛○○，黎稱他是開未掛車牌之大貨車，另1 部車是被告開
        的，被告去上廁所，等一下會出來，並說車是被告偷的
        ，在所裡時辛○○的電話有人來電，由伊接聽，對方一
        直問有沒有事，但發覺聲音不對後就掛掉了，伊試著撥
        打被告電話，都無法接通等語，核與證人辛○○前開所
        證查獲經過大致相符。
      3.庚○○所有之車牌號碼RU-395號自用大貨車及己○○所
        有之車牌號碼RQ-183號自用大貨車，分別於93年12月11
        日上午11時及同年月17日上午8 時，在新竹市北區東西
        向高架橋路67號橋墩旁、苗栗縣竹南鎮崎頂里崎頂腳36
        之9 號前失竊之事實，則分據被害人庚○○、己○○於
        警詢時指述歷歷，並有2 人出具之贓物認領保管單、苗
        栗縣警察局竹南分局後龍分駐所車輛竊盜、車牌失竊資
        料個別查詢報表—查詢車輛認可資料、車輛車牌失竊作
        業—查獲車輛認可資料各1 件及苗栗縣警察局車輛協尋
        電腦輸入單2 紙在卷可憑。
      4.此外，復有現場照片4 張及供被告與辛○○竊取上開大
        貨車所用之八角扳手、六角扳手各1 支扣案可資佐證。
      5.由上述各節參互佐證，被告與辛○○基於犯意之聯絡，
        攜帶八角扳手或六角扳手，先後共同竊取2 部大貨車之
        犯行，亦堪認定
    (三)犯罪事實一、(三)部分：
      1.被告於偵查中及本院審理時，對此部分犯罪事實已坦白
        承認。
      2.丙○○所有、車牌號碼OR-2510 號自用小客車遭竊之事
        實，亦據被害人丙○○於警詢時指述無誤，並有其出具
        之贓物認領保管單、苗栗縣警察局竹南分局造橋分駐所
        車輛竊盜、車牌失竊資料個別查詢報表—查詢車輛認可
        資料、臺中縣警察局車輛協尋電腦輸入單各1 件在卷可
        憑。
      3.此外，復有受理各類案件紀錄表、警員吳進榮製作之職
        務報告各1 件附卷及被告行竊所用之鑰匙1 支扣案足資
        佐證。
      4.由上述各節參互佐證，足認被告首開自白與事實相符，
        其犯行洵堪認定。
      5.公訴人於本院審理時雖認被告係於94年1 月14日在臺中
        縣大甲鎮日南里竊取上開車輛，而請求更正聲請簡易判
        決處刑事實，惟被告係於94年1 月20日欲發動上開車輛
        時為警查獲，被告亦坦承當時正著手行竊，事證明確，
        相較之下，本案尚無積極證據足證該車係被告於94年1
        月14日在臺中縣所竊得，故公訴人前述更正之犯罪事實
        為本院所不採，併此敘明。
二、對於被告辯解之判斷：
    (一)被告否認前開犯罪事實一、(一)、(二)所述加重竊盜犯行，辯
      稱：1.93年11月25日上午與友人乙○○一起在新竹縣竹北
      市做板模，中午下班後直接坐計程車到案發現場附近之康
      樂路與新興路口，準備走路到伊表姊家拜訪，所以衣褲、
      雙手污穢，臉上也有汗水，並未到美菱公司行竊；2.辛○○向伊借錢，後來向地下錢莊借錢還伊，因沒有還錢，被
      地下錢莊打斷手，曾怪罪於伊，才故意誣陷伊云云。
    (二)惟查：
      1.被告於警詢中及本院行準備程序時，屢次供稱其於93年
        11月25日上午和乙○○一起在竹北工作，油污係工作時
        所留下等情，並堅持聲請傳喚乙○○到庭作證，然經證
        人乙○○到庭證稱：當天被告沒有與伊在同工地工作，
        也沒有到工地去找伊，是被告打電話給伊，說他剛從他
        表姊或阿姨家出來，請伊到新豐去載他等語（本院卷第
        18 1、182 頁）後，被告竟全盤翻異前詞，改稱：「（
        問：你之前不是稱去美菱紡織廠前，當天早上你是在工
        地釘板模，為何與證人所述不同？）當天我沒有去，我
        蹺班」、「（問：油污來源？）我從表姊家出來，在路
        上一面走、一面玩，看到壞掉的機車，我有去摸」（本
        院卷第186 頁），其說詞隨案情之發展而改變，前後大
        相逕庭，對油污來源之解釋更屬荒謬不合常理，顯見被
        告之辯解均係卸責之詞，均不足採信。
      2.就被告與辛○○有無金錢糾紛乙節，證人辛○○於本院
        審理時證稱：「那是很久以前的事情，我跟錢莊借錢，
        我家人幫我還掉了」，並稱沒有欠被告錢，也沒有故意
        誣陷被告等語（本院卷第75、76頁）。再依證人丁○○
        前開證述之情節可知，辛○○於為警查獲時，即當場供
        稱另1 部大貨車係被告所駕駛，車子都是被告偷的，並
        向警方提供被告之電話以便聯絡其出面，衡諸常情，若
        非被告確與辛○○分別駕駛該2 部大貨車，辛○○縱與
        被告有仇怨，亦應是在警方要求指述共犯而無法交代時
        始供出被告，豈會在第一時間即毫不考慮地指證被告？
        又辛○○於另案審理中已坦認自己參與竊盜之事實，有
        如前述，其並非自始至終將罪責推由被告1 人承擔，由
        此益證辛○○指證被告之真實性。故被告所辯遭辛○○
        誣陷云云，亦難採憑。
三、撤銷改判之理由：
    (一)被告如犯罪事實一、(一)、(二)所述之3 次加重竊盜犯行，與
      經檢察官聲請簡易判決處刑部分，時間緊接，觸犯基本構
      成要件相同之罪名，顯係基於概括犯意反覆為之，為連續
      犯，而具有裁判上一罪關係，應為聲請效力所及。原審未
      及審酌，而未併予審判，自有違誤。
    (二)本院認本件有刑事訴訟法第452 條規定之情形，是應由本
      院管轄之第二審合議庭將原審判決撤銷，並逕依通常程序
      自為第一審判決。
四、論罪科刑之理由：
    (一)被告所為，係犯刑法第321 條第1 項第4 款、第3 款之結
      夥攜帶兇器竊盜罪（犯罪事實一、(一)部分）、第321 條第
      1 項第3 款之攜帶兇器竊盜罪（犯罪事實一、(二)部分）及
      第320 條第3 項、第1 項之竊盜未遂罪（犯罪事實一、(三)
      部分）。
    (二)被告與辛○○就犯罪事實一、(二)之2 次竊盜犯行，均有犯
      意聯絡及行為分擔，為共同正犯。
    (三)被告先後4 次犯行，時間緊接，觸犯基本構成要件相同之
      罪名，顯係基於概括犯意反覆為之，為連續犯，應從情節
      最重之結夥攜帶兇器竊盜犯行，以一罪論，並依法加重其
      刑。
    (四)檢察官移送併案審理部分（臺灣苗栗地方法院檢察署94年
      度偵字第550 號、臺灣新竹地方法院檢察署94年度偵字第
      3248號），即被告於93年11月25日、12月11日、12月17日
      所為之3 次竊盜犯行，雖未據聲請簡易判決處刑，惟與已
      聲請之部分，具有連續犯之裁判上一罪關係，為聲請效力
      所及，本院自應併予審判。
    (五)審酌被告有違反麻醉藥品管理條例及妨害兵役之前科，並
      曾因施用毒品經觀察、勒戒2 次（參卷附臺灣高等法院被
      告前案紀錄表），素行不佳，為牟私利，又一再行竊，恣
      意侵犯他人財產權，破壞社會治安，犯罪所生之危害非輕
      ，犯後雖承認1 次竊盜未遂犯行，對其餘加重竊盜犯行竟
      無視證據確鑿，一意矢口否認，飾詞狡賴，浪費司法資源
      ，堪認犯後態度不良，惟竊得之鋼鐵零件尚未攜離廠區，
      2 部大貨車及1 部小客車已分別由被害人領回，被害人所
      受損害因而未持續擴大，再參酌被告之生活狀況、智識程
      度、犯罪之手段等一切情狀，本院認公訴人具體求刑有期
      徒刑1 年，實屬過輕，爰酌予提高，量處如主文所示之刑
      。
    (六)犯罪事實一、(二)、(三)所述之扣案八角扳手1 支、六角扳手
      1 支及鑰匙1 支，均係被告所有供犯罪所用之物，此分據
      證人辛○○證述及被告供述明確，應依法沒收之。
    (七)犯罪事實一、(一)所述之扣案六角扳手1 支，固屬被告所有
      ，惟被告供稱該扳手已經磨尖，係伊隨身攜帶用於發動機
      車，而該扳手之照片顯示其中一頭確已磨成扁平狀，足證
      被告所述非虛，證人甲○○復證稱不知道美菱公司之紡織
      機台零件能否徒手拆下等語，則被告以徒手方式行竊之可
      能性不能排除，是尚無積極證據證明該扳手係被告等人用
      以竊取紡織機台鋼鐵零件之工具，爰不予宣告沒收，附此
      敘明。
五、適用之法律：
    (一)刑事訴訟法第452 條、第455 條之1 第3 項、第369 條第
      1 項前段、第364 條、第299 條第1 項前段。
    (二)刑法第28條、第56條、第321 條第1 項第3 款、第4 款、
      第38條第1 項第2 款。
本案經檢察官石東超到庭執行職務。
中    華    民    國    95    年    6     月    27    日
                  刑事第一庭    審判長法  官  劉興浪
                                      法  官  蔡志宏
                                      法  官  羅貞元
以上正本證明與原本無異。
如不服本判決，應於判決送達後10日內向本院提出上訴狀（應抄
附繕本）。告訴人或被害人如對於本判決不服者，應具備理由請
求檢察官上訴，其上訴期間之計算係以檢察官收受判決正本之日
期為準。
                                      書記官  劉秋雯
中    華    民    國    95    年    7     月    3     日
附錄本判決論罪科刑法條：
中華民國刑法第321條
犯竊盜罪而有左列情形之一者，處 6 月以上、 5 年以下有期徒
刑：
一  於夜間侵入住宅或有人居住之建築物、船艦或隱匿其內而犯
    之者。
二  毀越門扇、牆垣或其他安全設備而犯之者。
三  攜帶兇器而犯之者。
四  結夥三人以上而犯之者。
五  乘火災、水災或其他災害之際而犯之者。
六  在車站或埠頭而犯之者。
前項之未遂犯罰之。


司法院資訊處製作；財團法人民間司法改革基金會備份。
